【裁判字號】    99,簡上,676
【裁判日期】    990819
【裁判案由】    竊盜
【裁判全文】
臺灣板橋地方法院刑事判決             99年度簡上字第676號
上  訴  人
即  被  告    甲○○○
上列上訴人即被告因竊盜案件，不服本院99年度簡字第3473號中
華民國99年5 月13日第一審判決（聲請案號：99年度速偵字第
2133號），提起上訴，本院管轄之第二審合議庭判決如下：
    主  文
原判決撤銷。
甲○○○竊盜，累犯，處拘役伍拾伍日，如易科罰金，以新臺幣
壹仟元折算壹日。
    事  實
一、甲○○○前因詐欺案件，經本院以97年度簡字第1995號判決
    判處有期徒刑3 月，並經本院以97年度簡上字第1125號判決
    上訴駁回確定，於民國98年5 月13日執行完畢。詎猶不知悛
    悔，竟意圖為自己不法之所有，於99年3 月26日上午9 時40
    分許，在臺北縣板橋市○○路○ 段435 巷19號乙○○所擺設
    之攤位前，趁乙○○不注意之際，徒手竊取乙○○所有價值
    新臺幣（下同）1 萬8 千元之玉手鐲1 只，得手後，隨即步
    行離開，適為乙○○之友人發覺，乃將上情告知乙○○，乙
    ○○與其友人旋即攔下甲○○○，並當場在甲○○○之手上
    發現上開被竊之玉手鐲1 只，嗣經警據報前往現場處理而查
    獲。
二、案經臺北縣政府警察局海山分局報請臺灣板橋地方法院檢察
    署檢察官偵查後聲請簡易判決處刑。
    理  由
一、上揭犯罪事實，業經被告即上訴人甲○○○於警詢、偵查及
    本院審理中自白不諱，核與證人乙○○於警詢及本院審理中
    之證述情節相符，並有贓物認領保管單1 紙、照片4 張在卷
    可稽，足認被告之自白與事實相符，洵堪採為認定事實之依
    據。至被告於本院審理中所陳稱其有病云云，惟證人乙○○
    於本院審理中具結證稱：我發現被告時，被告已經離開我的
    攤位，是我另外的朋友發現說我的手鐲被拿走，我的朋友跟
    我說有一個人拿了我的鐲子就走了，我的朋友有看到她的背
    影，揹著黃色的包包，我跟我的朋友往前追她，我追到被告
    時，她就揹著黃色的包包，我問她是否有拿了我的東西，她
    說沒有，但是我的手鐲子她就拿在手上，我跟她說你手上的
    手鐲就是我的東西，她又說不是，我叫她先到我的攤位再說
    ，她當下就要跑，我和我朋友合力往前追，追到被告，就把
    被告帶到我的攤位前面，我說小姐你拿了我的東西還不承認
    ，菜市場很多人，當地的里長就幫我報案，警察就來了，警
    察來後就問她，她說沒有，後來警察問她好一陣子，她才說
    有，警察就拍照，我們就一起回警察局作筆錄等語，是以被
    告於上開時、地行竊時，尚知要利用證人乙○○不注意之機
    會，行竊後亦知要立即離去現場，以免為人發覺，在遭證人
    乙○○攔下質問時，又知否認竊盜犯行，迄警方到場處理後
    幾經詢問始坦承有自攤位上拿取系爭玉手鐲等情，顯見被告
    於行為時，並未因其病致其辨識行為違法或依其辨識而行為
    之能力，有顯著減低或不能辨識其行為違法或欠缺依其辨識
    而行為之能力之情形，附此敘明。事證明確，被告犯行，已
    堪認定，應依法論科。
二、核被告所為，係犯刑法第320 條第1 項之竊盜罪。又被告有
    如犯罪事實欄所載之犯罪科刑及執行情形，此有臺灣高等法
    院被告前案紀錄表1 份在卷可稽，其受有期徒刑之執行完畢
    後，5 年以內故意再犯本件最重本刑為有期徒刑以上之罪，
    為累犯，應依刑法第47條第1 項之規定加重其刑。原判決對
    被告予以論科，固非無見；惟按刑事審判旨在實現刑罰權分
    配正義，故法院對於有罪被告之科刑，應符合罪刑相當之原
    則，使輕重得宜，罪當其罪，以契合社會之法律感情，此所
    以刑法第57條明定科刑時應審酌一切情狀，尤應注意該條各
    款所列事項以為科刑輕重標準，縱使基於目的性之考量，認
    定必須加重裁量時，亦僅得在罪責相當性之範圍內為加，不
    宜單純為強調刑罰之威嚇功能，而從重超越罪責程度為裁，
    務求「罪刑相當」。本件被告所為犯行固屬可訾，而應予論
    罪科刑，然經調查審理結果，被告趁證人乙○○不注意之際
    竊取擺放於攤位上之玉手鐲，固有不當，惟被告為越南籍之
    外籍配偶，在台謀生本屬不易，又有因精神疾患就醫之紀錄
    ，有被告提出之長庚紀念醫院領藥袋、預約回診單在卷可稽
    ，以其本件所竊取之玉手鐲價值約1 萬8 千元，犯罪情節並
    非嚴重，且其甫竊盜得手即為被害人乙○○之友人發覺而遭
    警查獲，竊盜所得財物已歸還予被害人乙○○，犯罪所生之
    損害非鉅，暨犯後坦承犯行不諱，因認原審量處有期徒刑3
    月，有過苛之虞，於罪刑相當原則尚有未合。被告提起上訴
    ，認原審量刑過重，指摘原判決不當，為有理由，是原判決
    既有前揭可議之處，即屬難以維持，而應由本院予以撤銷改
    判。爰審酌被告前已有2 次竊盜之前科紀錄，有臺灣高等法
    院被告前案紀錄表1 份在卷可佐，仍不知戒慎，任意徒手竊
    取他人攤位上之財物，兼衡其素行、智識程度、犯罪之動機
    、目的、手段，竊盜所得財物之價值，及犯罪後坦承犯行之
    態度，竊盜所得並已歸還被害人乙○○，對被害人乙○○所
    生之損害非重，被害人乙○○亦當庭表示不再追究等一切情
    狀，量處如主文所示之刑，並諭知易科罰金之折算標準，以
    資懲儆。
據上論斷，應依刑事訴訟法第455 條之1 第1 項、第3 項、第
369 條第1 項前段、第364 條、第299 條第1 項前段，刑法第
320 條第1 項、第47條第1 項、第41條第1 項前段，刑法施行法
第1 條之1 第1 項、第2 項前段，判決如主文。
本案經檢察官黃彥琿到庭執行職務。
中    華    民    國    99    年    8     月    19    日
                  刑事第十九庭  審判長法  官  曾淑娟
                                      法  官  鄧雅心
                                      法  官  陳海寧
上列正本證明與原本無異。
不得上訴。
                                      書記官  陳金鳳
中    華    民    國    99    年    8     月    19    日
附錄本案論罪科刑法條全文：
中華民國刑法第320條
意圖為自己或第三人不法之所有，而竊取他人之動產者，為竊盜
罪，處5 年以下有期徒刑、拘役或5 百元以下罰金。
意圖為自己或第三人不法之利益，而竊佔他人之不動產者，依前
項之規定處斷。
前二項之未遂犯罰之。

司法院資訊處製作；財團法人民間司法改革基金會備份。
